臺灣彰化地方法院刑事判決　　　　　　100年度交訴字第114號
公　訴　人　臺灣彰化地方法院檢察署檢察官
被　　　告　陳春長
上列被告因公共危險等案件，經檢察官提起公訴（100 年度偵字
8031號），本院改依簡式審判程序判決如下：
    主  文
陳春長因過失致人於死，處有期徒刑陸月，如易科罰金，以新臺
幣壹仟元折算壹日；又駕駛動力交通工具肇事，致人死亡而逃逸
，處有期徒刑陸月，如易科罰金，以新臺幣壹仟元折算壹日。應
執行有期徒刑拾月，如易科罰金，以新臺幣壹仟元折算壹日，緩
刑貳年。
    犯罪事實
一、陳春長於民國100 年8 月11日上午，騎乘車牌號碼550-ELE
    號重型機車搭載其妻林慧敏，沿彰化縣彰化市○○路○ 段由
    北往南方向行駛時，本應注意機車行經閃光黃燈號誌路口，
    應減速慢行、注意安全，而依當時天氣晴朗、為日間自然光
    線、路面乾躁無缺陷、無障礙物且視距良好之路況，亦無不
    能注意之情事，詎陳春長疏未注意及此，於同日上午10時5
    分許，途經中山路3 段185 巷口時，不慎與由陳清雲所騎乘
    、沿中山路185 巷3 段由西往東方向右轉往中山路行駛之車
    牌號碼G2W-250 號重型機車發生碰撞，致陳清雲人車往左傾
    倒，再被當時沿中山路3 段由北往南方向行駛在後、由無過
    失之林安全所駕駛之車牌號碼678-FQ號營業大客車撞及（其
    涉嫌業務過失致死罪部分，另由檢察官為不起訴處分），因
    而受傷倒地送醫急救。詎陳春長於肇事後，竟未採取救護或
    其他必要措施，亦未向警察機關報告處理，即基於肇事逃逸
    之犯意，駕車逃離現場，而陳清雲經送往彰化基督教醫院急
    救無效後不治死亡。
二、案經臺灣彰化地方法院檢察署據報相驗後偵查起訴。
    理  由
一、本件被告所犯為死刑、無期徒刑或最輕本刑為3 年以上有期
    徒刑以外之罪，其於準備程序中就被訴事實為有罪之陳述，
    經法官告知簡式審判程序之旨，並聽取公訴人之意見後，本
    院合議庭依刑事訴訟法第273 條之1 第1 項規定，裁定由受
    命法官獨任進行簡式審判程序，合先敘明。
二、訊據被告對上揭犯罪事實均坦承不諱，核與證人即告訴人周
    春福於警詢時所指述、證人林安全、林慧敏於警詢時所證述
    之情節相符，復有道路交通事故現場圖、道路交通事故調查
    報告表（一）、（二）、彰化縣警察局舉發違反道路交通管
    理事件通知單、現場照片、臺灣省彰化縣區車輛行車事故鑑
    定委員會100 年10月12日彰化縣區0000000 案鑑定意見書、
    臺灣彰化地方法院檢察署相驗屍體證明書及相驗報告書在卷
    可稽。次按刑法第185 條之4 之肇事逃逸罪，以行為人知悉
    肇事而故意逃逸為要件，至對於致人死傷之事實，祇要有該
    項結果之發生為已足，行為人對此部分是否有認知，則非所
    問（最高法院91年度臺上字第137 號、92年度臺上字第7328
    號判決意旨參照）。是行為人只要認知其「駕駛動力交通工
    具肇事」之行為情狀及有「逃逸」之行為，即構成肇事逃逸
    之犯行，只是因該條係為加強救護，減少被害人之死傷，促
    使駕駛人於肇事後能對被害人即時救護之目的所訂立，故法
    條增列「致人死傷」為處罰條件，如肇事未造成被害人傷害
    或死亡，始例外不加以處罰而已。本件被告明知其駕駛之機
    車與陳清雲所駕駛之機車發生碰撞，卻未為停留而逃逸，陳
    清雲亦確因與被告所駕車輛發生碰撞，致陳清雲人車往左傾
    倒，再被當時沿中山路3 段由北往南方向行駛在後、由林安
    全所駕駛之車牌號碼678-FQ號營業大客車撞及，因而倒地送
    醫急救無效後不治死亡之事實，均已認定如上，應認被告之
    自白確與事實相符，本件事證已臻明確，被告犯行均堪認定
    ，應依法論科。
三、是核被告所為，係犯刑法第276 條第1 項過失致死罪及第18
    5 條之4 肇事逃逸罪。被告所犯上開2 罪間，犯意各別，行
    為互殊，應予分論併罰。爰審酌被告於駕車肇事造成告訴人
    受傷後，未停留現場協助救護傷患，隨即駕車逃逸，罔顧他
    人之生命、安全，所為誠屬不該，惟考量被告於犯後已坦承
    犯行，並已與被害人家屬達成和解，有彰化縣伸港鄉調解委
    員會調解書1 件，在卷可稽，堪認被告業已盡力彌補其過失
    行為所造成之損害，確實具有悔意，暨其犯罪動機、目的、
    手段、生活狀況等一切情狀，分別量處如主文所示之刑，並
    定其應執行刑及諭知易科罰金之折算標準。再被告未曾受有
    期徒刑以上刑之宣告，有臺灣高等法院被告前案紀錄表在卷
    可稽，素行良好，僅因一時失慮致罹刑章，其犯後已坦承犯
    行，有悔悟之意，又與被害人之家屬達成和解，被告經此偵
    審程序後，應知警惕，當無再犯之虞，故認對其所宣告之刑
    ，以暫不執行為適當，爰併諭知緩刑2 年，以啟自新。
據上論斷，應依刑事訴訟法第273 條之1 第1 項、第299 條第1
項前段，刑法第185 條之4 、第276 第1 項、第51條第5 款、第
41條第1 項前段、第8 項、第74條第1 項第1 款，刑法施行法第
1 條之1 第1 項、第2 項前段，判決如主文。
本案經檢察官賴志盛到庭執行職務。
中    華    民    國   100    年    12    月    30    日
                  刑事第五庭          法  官  王奕勛
以上正本證明與原本無異。
如不服本判決應於收受判決後10日內向本院提出上訴書狀，並應
敘述具體理由；其未敘述上訴理由者，應於上訴期間屆滿後20日
內向本院補提理由書（均須按他造當事人之人數附繕本）「切勿
逕送上級法院」。
告訴人或被害人對於判決如有不服具備理由請求檢察官上訴者，
其上訴期間之計算係以檢察官收受判決正本之日期為準。
中    華    民    國   100    年    12    月    30    日
                                      書記官  戴國安
附錄本案論罪科刑法條全文：
中華民國刑法第185條之4
駕駛動力交通工具肇事，致人死傷而逃逸者，處 6 月以上 5 年
以下有期徒刑。
中華民國刑法第276條
因過失致人於死者，處 2 年以下有期徒刑、拘役或 2 千元以下
罰金。
從事業務之人，因業務上之過失犯前項之罪者，處 5 年以下有
期徒刑或拘役，得併科3千元以下罰金。中華民國刑法第276條
（過失致死罪）
因過失致人於死者，處 2 年以下有期徒刑、拘役或 2 千元以下
罰金。
從事業務之人，因業務上之過失犯前項之罪者，處 5 年以下有
期徒刑或拘役，得併科 3 千元以下罰金。